【裁判字號】    97,上訴,1362
【裁判日期】    970630
【裁判案由】    偽造文書
【裁判全文】
臺灣高等法院臺中分院刑事判決        97年度上訴字第1362號
上  訴  人  臺灣彰化地方法院檢察署檢察官
被      告  丙○○
上列上訴人因被告偽造文書案件，不服臺灣彰化地方法院97年度
訴字第1110號中華民國97年 4月17日第一審判決（起訴案號：臺
灣彰化地方法院檢察署96年度偵續字第91、92號），提起上訴，
本院判決如下：
    主  文
上訴駁回。
    理  由
一、公訴意旨略以：被告丙○○於如附表所示時、地，竊取如附
    表所示等人之機車後（竊盜部分業經臺灣彰化地方法院以96
    年度易字第1463號判決判處有期徒刑4年6月確定），復基於
    偽造文書之犯意，在其所經營位於雲林縣臺西鄉○○路 671
    號之「新鴻機車行」內，將上開贓車之車牌及引擎外殼丟棄
    ，並以俗稱「借屍還魂」之手法，將其前向姓名年籍均不詳
    之人所購買之不詳中古機車之車牌暨引擎中蓋套裝頂替於上
    開贓車上，而偽造代表機車製造廠商之出廠標誌即具有私文
    書性質之引擎號碼，復將各贓車車身按原中古車之顏色予以
    烤漆變更後，擺放於機車行內販售而行使之，藉以圖利，足
    以生損害於機車所有人、製造廠商及公路監理機關對於車輛
    來源管理之正確性。因認被告涉犯刑法第216條、第210條行
    使偽造私文書罪嫌。
二、原審法院以：
  (一)本件被告對上揭公訴意旨所指犯行坦承不諱，供稱係在雲林
    縣臺西鄉○○村○○路 671號之「新鴻機車行」內偽造引擎
    號碼後，擺放於上址機車行內販售而行使之，是被告偽造文
    書及行使偽造文書之犯罪行為地均非屬原審法院轄區。
  (二)本件起訴時被告住所地為雲林縣臺西鄉○○路 671號，有被
    告個人基本資料查詢結果 1紙附卷為憑，並經被告於警詢、
    偵訊中供述明確，又被告業於民國97年 3月17日以受刑人身
    分進入臺灣臺中監獄，有臺灣高等法院被告前案紀錄表、在
    監在押全國紀錄表各 1紙在卷可憑，是被告之住、居所或所
    在地均未在原審法院轄區。
  (三)被告基於不同犯意所為如附表所示之竊盜案件，原審法院雖
    具管轄權，然該竊盜案件已經該院判決，並經上訴而繫屬於
    本院，於該院已無繫屬關係存在，被告縱因該案竊盜部分經
    判處罪刑，再經檢察官起訴本件偽造文書罪嫌，惟按諸立法
    意旨之訴訟經濟考量，自不能因前開無繫屬關係之竊盜罪，
    而認本案偽造文書罪與之相牽連，否則即與管轄規定保障被
    告應訴之初衷相違。
  (四)綜上所述，無論是犯罪地或被告之住所、居所或所在地均非
    在原審法院轄區，檢察官向原審法院提起公訴，揆諸首開說
    明，自有未合，爰不經言詞辯論，逕為諭知管轄錯誤之判決
    ，並依法移送有管轄權之臺灣雲林地方法院。
三、查本案上訴人之住居所及犯罪地，均不在原審法院轄區。公
    訴人提起公訴時，上訴人之所在地亦不在原審轄區，原審法
    院諭知本案管轄錯誤，並移送於有管轄權之臺灣雲林地方法
    院，並無違誤。上訴人上訴意旨略以：被告前於96年8月9日
    以受刑人身分進入臺灣彰化監獄彰化分監執行，並於97年 5
    月18日移送他監（雲林二監）執行，此有法務部全國檢察官
    線上查詢刑案人犯在監所最新資料表 1紙在卷可稽，被告雖
    自97年3月17日迄97年4月18日止借提至臺灣臺中監獄執行，
    惟被告執行之監獄所在地仍係臺灣彰化監獄彰化分監，不因
    借提而有所變動。且本案係於97年 4月16日繫屬於原審法院
    ，被告又於97年 4月18日返回臺灣彰化監獄彰化分監執行，
    故本案起訴時被告之所在地亦係在臺灣彰化監獄彰化分監。
    因此本案經檢察官起訴時，被告尚在臺灣彰化監獄彰化分監
    執行，臺灣彰化地方法院就本案應有管轄權，原審判決管轄
    錯誤，顯有違誤，至為明顯云云。然本件於檢察官起訴後，
    繫屬原審法院之日即97年 4月14日當時被告確係身在臺中市
    之臺灣臺中監獄另案執行，其所在地顯非於原審法院之轄區
    內，已經原審詳予說明，且經核原審之此部分認定，並無違
    誤，已論述如前，上訴人以上開理由指摘原審判決不當，其
    上訴為無理由，應予駁回，並不經言詞辯論為之。
四、據上論斷，應依刑事訴訟法第368條、第372條，判決如主文
    。
中    華    民    國    97    年     6    月    30    日
            刑事第一庭  審判長法  官  陳  紀  綱
                              法  官  姚  勳  昌
                              法  官  張  智  雄
上列正本證明與原本無異。
如不服本判決應於收受送達後十日內向本院提出上訴書狀，其未
敘述上訴之理由者並得於提起上訴後十日內向本院補提理由書（
均須按他造當事人之人數附繕本）。
                              書記官  謝  雅  惠
中    華    民    國    97    年     6    月    30    日
附表：
┌──┬──────┬──────┬───┬──────┐
│編號│時間        │地點        │被害人│機車車牌號碼│
├──┼──────┼──────┼───┼──────┤
│ 1  │96年4月21日 │彰化縣彰化市│庚○○│968-BCP號   │
│    │晚間6時30分 │成功路與民生│      │            │
│    │許至10時許間│路口        │      │            │
├──┼──────┼──────┼───┼──────┤
│ 2  │96年5月6日晚│彰化縣鹿港鎮│丁○○│7GJ-212號   │
│    │間11時13分許│永安里永安三│      │            │
│    │            │路55號      │      │            │
├──┼──────┼──────┼───┼──────┤
│ 3  │96年5月29日 │彰化縣員林鎮│戊○○│7GL-881號   │
│    │晚間8時10分 │光明里中正路│      │            │
│    │許          │381號       │      │            │
│    │            │            │      │            │
├──┼──────┼──────┼───┼──────┤
│ 4  │96年6月12日 │臺中縣烏日鄉│乙○○│6GR-883號   │
│    │晚間9時50分 │中山路1段399│      │            │
│    │許          │號前        │      │            │
├──┼──────┼──────┼───┼──────┤
│ 5  │96年6月13日 │彰化縣和美鎮│己○○│7GN-062號   │
│    │晚間9時許   │和北里彰美路│宋玫蓉│            │
│    │            │6段7號前    │      │            │
├──┼──────┼──────┼───┼──────┤
│ 6  │96年6月23日 │彰化縣秀水鄉│甲○○│7GN-038號   │
│    │晚間10時40分│彰水路1段22 │      │            │
│    │許          │號旁        │      │            │
└──┴──────┴──────┴───┴──────┘


司法院資訊處製作；財團法人民間司法改革基金會備份。
